臺灣高等法院高雄分院刑事判決　　　　 94年度上訴字第393號
上　訴　人
即　被　告　丙○○
　　　　　　　　　　號5樓之3.
　　　　　　丁○○
　　　　　　　　　　號5樓之3.
共　　　同
選任辯護人　吳豐賓律師
上列上訴人因偽造貨幣案件，不服臺灣屏東地方法院93年度訴字
第618 號中華民國94年2 月5 日第一審判決（起訴案號：臺灣屏
東地方法院檢察署93年度偵字第2637號），提起上訴，本院判決
如下：
     主  文
上訴駁回。
　　 事實及理由
一、本案經本院審理結果，認第一審判決認事用法及量刑均無不
    當，應予維持，並引用第一審判決書記載之事實、證據及理
    由。
二、上訴人上訴意旨略以，上訴人等於歷次偵審中皆陳稱扣案偽
    鈔乃上訴人丁○○於某加油站拾獲，公訴人及原審亦未能證
    明被告以何方法刻意取得、收集系爭偽鈔；且衡諸常情，一
    般人於拾獲鈔票之時，必心生喜悅而無心顧及鈔票之真偽，
    是上訴人等縱使於事後行使時知悉扣案偽鈔乃係偽造，亦屬
    於收受後方知，應論以刑法第196 條第2 項之罪，又上訴人
    丁○○並未持偽鈔向戊○○購買蛋餅云云；經查，扣案偽鈔
    多達99張，上訴人丁○○所謂在加油站所撿得，然其於警
    詢時，竟不能陳述該加油站之名稱，或拾得之詳細地點，其
    所謂撿得偽鈔，當初不知是偽鈔等語，顯係卸責之詞不足採
    信，又丁○○以偽鈔向戊○○購買蛋餅，此經戊○○指認在
    卷（詳見原審判決理由），丁○○否認有此犯行，顯不足採
    信；另上訴人並稱原審量刑過重云云，按本罪係最低本刑3
    年以上有期徒刑之罪，原審審酌2 人素行，犯後飾詞狡辯，
    危害國家金融秩序等一切情狀，量處累犯之丙○○有期徒刑
    3 年6 月，丁○○有期徒刑3 年4 月，已屬從寬，是本案上
    訴無理由，應予駁回。
據上論斷，應依刑事訴訟法第368條、第373條，判決如主文。
本案經檢察官周章欽到庭執行職務。
中　　華　　民　　國　　94　　年　　6 　　月　　28　　日
                  刑事第一庭    審判長法  官  郭雅美
                                      法  官  莊崑山
                                      法  官  江泰章
以上正本證明與原本無異。
如不服本判決應於收受本判決後10日內向本院提出上訴書狀，其
未述上訴理由者，並得於提起上訴後10日內向本院補提理由書
狀（均須按他造當事人之人數附繕本)「 切勿逕送上級法院」。
中　　華　　民　　國　　94　　年　　6 　　月　　29　　日
                                書   記　 官  陳金卿
                                                      Ｆ
附件
臺灣屏東地方法院刑事判決　　　　　　　　　　　　　九十三年度訴字第六一八號
    公　訴　人　臺灣屏東地方法院檢察署檢察官
　　被　　　告　丙○○　男　四十二歲（民國○○○年○○月○○日生）
　　　　　　　　　　　　身分證統一編號：Ｚ000000000號
　　　　　　　　　　　　住臺中縣烏日鄉○○村○○路○段二之二十三號五樓之三
　　    　　　　丁○○　男　五十二歲（民國○○○年○月○○日生）
　　　　　　　　　　　　身分證統一編號：Ｚ000000000號
　　　　　　　　　　　　住臺中縣烏日鄉○○村○○路○段二之二十三號五樓之三
    共      同
    指定辯護人  本院公設辯護人游志煌
右列被告等因偽造貨幣案件，經檢察官提起公訴（九十三年度偵字第二六三七號），
本院判決如左：
    主  文
丙○○共同連續行使偽造之通用紙幣，累犯，處有期徒刑參年陸月。偽造之面額新臺
幣壹仟元通用紙幣玖拾玖張（編號ＡＲＯＯ九七四五ＶＤ參拾玖張、ＤＱ七二八三四
三ＹＡ貳拾捌張、ＦＬ二Ｏ三八一八ＸＣ參拾貳張）均沒收。
丁○○共同連續行使偽造之通用紙幣，處有期徒刑參年肆月。偽造之面額新臺幣壹仟
元通用紙幣玖拾玖張（編號ＡＲＯＯ九七四五ＶＤ參拾玖張、ＤＱ七二八三四三ＹＡ
貳拾捌張、ＦＬ二Ｏ三八一八ＸＣ參拾貳張）均沒收。
    事  實
一、丙○○於民國八十七年間，曾因竊盜案件，由臺灣臺北地方法院以八十六年度易
    字第七Ｏ八八號判處有期徒刑一年，經臺灣高等法院於八十七年三月二十四日以
    八十七年度上易字第八Ｏ五號駁回上訴確定，並於九十一年十一月五日縮刑期滿
    執行完畢。丁○○於九十三年五月間某日，以不詳之方法取得、收集偽造之通用
    新版新臺幣千元紙幣共九十九張（編號ＡＲＯＯ九七四五ＶＤ三十九張、ＤＱ七
    二八三四三ＹＡ二十八張、ＦＬ二Ｏ三八一八ＸＣ三十二張）後，於九十三年五
    月十九日下午，意圖供行使之用，而交付其上開偽造千元紙幣十張予亦知悉該紙
    幣為偽鈔之兄弟丙○○，再與丙○○共同基於行使偽造通用紙幣之概括犯意聯絡
    ，由丁○○駕駛車號ＪＡ—三九七Ｏ號自小客車搭載丙○○，自臺中縣烏日鄉○○村○○路○段二之二十三號五樓之三家中出發南下，以用偽鈔沿路向路邊攤販
    購買小額商品換得真鈔之方式，連續於（一）九十三年五月十九日上午八時三十
    分許，在位於屏東縣內埔鄉○○村○○路十八號的早餐店，由丁○○下車持上開
    偽造之通用千元紙幣（編號ＦＬ二Ｏ三八一八ＸＣ）一張，充作真鈔，向該早餐
    店之老闆戊○○購買十五元之蛋餅，使該經營者戊○○陷於錯誤，將蛋餅交付，
    並找得真正之通用紙幣九百八十五元而行使得手，嗣戊○○將該千元紙鈔要支付
    所買雞蛋之貨款，經販售雞蛋之店家告知該紙幣係偽鈔，始知受騙；（二）同年
    五月十九日下午四時三十分許，在屏東縣內埔鄉○○村○○路三號鴻發香餅店，
    由丙○○持該偽造之千元紙幣（編號ＦＬ二Ｏ三八一八ＸＣ）一張，交予甲○○
    購買四十元之麵包，使甲○○不疑有他而陷於錯誤，而交予丙○○麵包及應找零
    錢九百六十元，嗣經警查獲丁○○二人持偽鈔購買商品，經向甲○○查詢，始知
    受騙；（三）同年五月十九日下午四時三十分許，在屏東縣內埔鄉內埔市場賣魚
    攤販，由丁○○持該偽造之千元紙幣（編號ＦＬ二Ｏ三八一八ＸＣ）一張，交予
    乙○○購買一百元之魚，使乙○○陷於錯誤，而交予丁○○二條魚及應找零錢九
    百元，嗣經乙○○發覺為偽鈔，始知受騙。嗣於九十三年五月十九日下午五時許
    ，在屏東縣內埔鄉○○村○○路三十號前，為警據報循線查獲，並扣得前開偽造
    之新版千元紙幣九十九張、行使偽鈔所得真鈔及鎳幣共二萬五千零九十五元。
二、案經屏東縣警察局內埔分局報請臺灣屏東地方法院檢察署檢察官偵查起訴。
    理  由
一、訊據被告丁○○固坦承交付偽造仟元紙幣十張予被告丙○○，並於右揭時、地持
    偽造之通用仟元紙幣（編號ＦＬ二Ｏ三八一八ＸＣ）一張，向被害人乙○○購買
    魚之事實，惟矢口否認有意圖供行使之用而交付偽造通用紙幣，及在右揭時、地
    行使偽造通用紙幣之犯行，辯稱：「那些鈔票是我在屏東縣內埔鄉○○道的一家
    加油站廁所內撿到的，我不知道那是偽鈔；我沒有拿偽造之仟元紙幣向被害人戊○○購買蛋餅」云云；而被告丙○○雖對持偽造之通用仟元紙幣（編號ＦＬ二Ｏ
    三八一八ＸＣ）一張，向被害人甲○○購買麵包之事實坦承不諱，然亦矢口否認
    有上開犯行，辯稱：「我不知道那些錢是假鈔，是我哥哥在加油站廁所撿到的」
    云云。
二、經查：
  (一)本件扣案之新版仟元紙幣九十九張均是以彩色噴墨方式仿印，無凹版印紋凸起
      效果，紙質與真鈔不同，菊花水印以灰色墨、白水印以壓凸方式仿製，安全線
      係將抽離自真鈔一百元券之折光變色安全線切割後再黏貼於偽鈔正面仿鈔券正
      面五段裸露部分，左下角面額數字以亮光物質仿折光變色油墨，有中央印製廠
      九十三年六月八日中印發字第０九三０００二九０三號函一紙在卷可稽；又由
      該紙鈔之編號可見，其中編號ＡＲＯＯ九七四五ＶＤ部分有三十九張，編號Ｄ
      Ｑ七二八三四三ＹＡ部分有二十八張，編號ＦＬ二Ｏ三八一八ＸＣ部分有三十
      二張，共計九十九張紙鈔只有三個編號，與真鈔係每張編號不同情形不符；且
      經與真鈔（編號ＥＳ五一九七七ＯＹＦ）相比較，上開偽鈔有紙質單薄、平滑
      無紋路，五段折光變色窗式安全線脫漏且安全線上非印「一ＯＯＯ」字樣，而
      是「一ＯＯ」字樣，以五十度角迎光檢視鈔券正面右下角不會浮現明顯「一Ｏ
      ＯＯ」字樣，正背面套印（梅花印記）無重疊印合，「菊花圖案」水印不清晰
      、「一ＯＯＯ」字樣之水印明顯為壓製而成，過於清晰，又鈔券正面左右緣、
      左上角阿拉伯數字一ＯＯＯ元處及鈔券背面左上角阿拉伯數字一ＯＯＯ元處，
      因印刷粗糙，明顯暈開，無法辨識Ｚ0000000000等數字，另鈔券正
      面左下角「一ＯＯＯ」字樣所用之變色油墨，不會因光線折射角度不同，而產
      生金色變綠色之變化等現象，有本院於九十三年十二月十六日勘驗筆錄在卷可
      稽，是扣案紙鈔確係偽鈔無疑。
  (二)被告丁○○雖辯稱沒有於上開時、地，持偽造之前開通用仟元紙幣（編號ＦＬ
      二Ｏ三八一八ＸＣ）一張，向被害人戊○○購買蛋餅云云，惟經證人戊○○於
      本院勘驗期日到庭證稱：「當天早上八點多時比較沒有客人，在庭的被告丁○○拿一仟元紙鈔向我買十五元的蛋餅，我把收到的仟元紙鈔放在口袋，九點多
      時把該張仟元紙鈔交給賣雞蛋的老闆娘，她說這張是偽鈔，我當天只有收過那
      一張仟元紙鈔，所以我印象很深，到了晚上賣雞蛋的老闆娘跟我說有二個兄弟
      在市場用偽造之仟元紙鈔換錢」等情綦詳，並當庭指認在庭之被告丁○○係向
      其購買蛋餅之人無訛，參以證人戊○○所提出收到之仟元偽鈔一張，編號乃係
      ＦＬ二Ｏ三八一八ＸＣ，與被害人甲○○、乙○○分別收受之仟元偽鈔各一張
      編號相同（皆係ＦＬ二Ｏ三八一八ＸＣ），且扣案之仟元偽鈔編號為ＦＬ二Ｏ
      三八一八ＸＣ共有三十二張等情，被告丁○○確曾於上開時、地，持偽造之仟
      元紙鈔一張向證人戊○○購買蛋餅之事實，應堪認定。被告丁○○上開所辯，
      不足採信。
  (三)又被告丁○○、丙○○皆辯稱上開偽造紙鈔係在加油站廁所內撿到，其等不知
      那係偽造之鈔票，其等係要到屏東縣探視其兄弟，車上之高麗菜、鳳梨等物是
      要給兄弟云云。查本件扣案之偽造仟元紙幣九十九張，其紙鈔數目及金額非微
      ，且扣案之偽鈔之質感、色澤及其他特徵（如安全線明顯脫漏等）亦與真鈔明
      顯有別，又九十九張鈔票僅有三個編號，已如前述，是以一般人用肉眼、觸覺
      即能發現有異；被告丙○○、丁○○若非有意行使偽鈔，其等均居住於臺中縣
      烏日鄉○○村○○路○段二之二十三號五樓之三，何需駕車行至偏遠之屏東縣
      內埔鄉境內購買麵包、魚及蛋餅等物，另參以被告二人遭警查獲時，被告丁○○身上及所駕駛之前開車輛上為警查扣真鈔及鎳幣共有二萬五千多元（真鈔部
      分皆無仟元紙鈔），其等購買前開蛋餅、麵包等小額商品，何以置扣案之小額
      真鈔及鎳幣不用，而分別使用偽造之仟元紙鈔購買之；又被告二人雖辯稱要到
      屏東縣探視其兄弟，然對其兄弟之聯絡方式、住址皆無法交代清楚，其等說詞
      已足啟疑，縱其等確係要到屏東縣探望其兄弟，此亦與被告二人持偽造之仟元
      紙鈔購買小額商品換取真鈔之行為無涉；況本院依上開證據資料已足以認定被
      告丁○○在收集上述紙鈔時，已經知悉扣案仟元偽鈔是偽鈔事實，故扣案偽鈔
      是否係被告丁○○在加油站廁所內拾獲，乃與其所犯罪名無關，無從解免其收
      集偽鈔而交付、使用之刑責。是被告丁○○用意應是要持偽鈔購買小額商品換
      取真鈔，且於取得扣案偽造紙鈔時已明知為偽鈔，足堪認定。被告丁○○上開
      辯解，實無足採信。
  (四)被告丁○○交付十張偽鈔與被告丙○○，被告丙○○雖否認知悉偽鈔，被告丁○○亦附和其詞，然查，被告丁○○與丙○○為兄弟，現仍共同生活居住，為
      被告二人所陳明，依常情而論，被告丁○○應無持偽鈔對被告丙○○行騙之理
      ，且被告丁○○於無任何預警之情況下，突然交付一萬元予被告丙○○，雖謂
      被告二人皆辯稱係在加油站廁所內撿得，然扣案之偽鈔共有九十九張，且承上
      所述，其與真鈔特徵明顯有別，亦僅有三種編號，被告丙○○取得被告丁○○
      所交付之一萬元（即偽造仟元紙鈔十張，相同編號者各有數張）後，亦應能輕
      易辨別該紙鈔係偽鈔，惟其竟未懷疑該筆款項之來源與真假，實與常理不符；
      再就被告丙○○收受十張偽鈔後，隨即與被告丁○○至屏東縣內埔鄉境內之市
      場攤販、早餐店等處行使偽鈔之情節觀之，被告丙○○於收受時對於該十張紙
      幣係偽鈔必然知情無疑。是可認定被告丁○○、丙○○以仟元偽鈔購買蛋餅、
      麵包及魚之事實，有行為分擔及犯意聯絡甚明。綜上所述，被告二人上開所辯
      ，顯係卸責之詞，不可採信。本件事證明確，被告丙○○、丁○○之犯行，洵
      堪認定。
三、按新臺幣係屬通用之紙幣，被告丁○○明知前開面額仟元之紙幣九十九張，均為
    偽造之通用紙幣，竟仍以不詳方法收集之，並交付予明知該紙幣為偽造通用貨幣
    之人，或持以向不知情者行使購物（此部分當然含有詐欺性質，故不另論罪），
    是核其所為，係犯刑法第一百九十六條第一項之行使偽造通用紙幣罪及意圖供行
    使之用而交付偽造通用紙幣罪。被告丁○○意圖供行使之用，而收集、交付偽造
    之通用紙幣之低度行為，為其後行使偽造通用紙幣之高度行為所吸收，不另論罪
    。被告丙○○所為，係犯刑法第一百九十六條第一項之行使偽造通用紙幣罪。被
    告二人就上開行使偽造之通用紙幣犯行，有犯意聯絡及行為分擔，均為共同正犯
    。被告二人先後三次行使偽造紙鈔之行為，時間緊接，方法相同，觸犯構成要件
    相同之罪名，顯係基於概括犯意為之，應均論以連續犯並加重其刑。公訴意旨雖
    未論被告丁○○收集偽造通用紙幣，及交付偽造通用紙幣與被告丙○○之行為，
    惟此部分與已起訴之部分，具有裁判上一罪關係，為起訴效力所及，自應併予論
    判。又被告丙○○於民國八十七年間，曾因竊盜案件，由臺灣臺北地方法院以八
    十六年度易字第七Ｏ八八號判處有期徒刑一年，經臺灣高等法院於八十七年三月
    二十四日以八十七年度上易字第八Ｏ五號駁回上訴確定，並於九十一年十一月五
    日縮刑期滿執行完畢，有臺灣屏東地方法院檢察署刑案資料查註紀錄表、臺灣高
    等法院被告全國前案紀錄表各一紙在卷可稽，其受有期徒刑執行完畢後五年之內
    再犯有期徒刑以上刑之本罪，為累犯，應依刑法第四十七條規定加重其刑，並依
    法遞加重之。爰審酌被告二人之素行，行使偽造通用紙幣，助長印製偽鈔之氣焰
    ，危害國家金融秩序，情節非輕，且犯罪後飾詞狡辯，態度非佳等一切情狀，分
    別量處如主文所示之刑。扣案之偽造面額壹仟元通用紙幣九十九張（編號ＡＲＯ
    Ｏ九七四五ＶＤ三十九張、ＤＱ七二八三四三ＹＡ二十八張、ＦＬ二Ｏ三八一八
    ＸＣ三十二張）均依刑法第二百條規定，予以宣告沒收。
據上論斷，應依刑事訴訟法第二百九十九條第一項前段，刑法第二十八條、第五十六
條、第一百九十六條第一項、第二百條、第四十七條、罰金罰鍰提高標準條例第一條
前段，判決如主文。
本案經檢察官林津鋒到庭執行職務。
中      華      民      國     九十四    年      二     月      五      日
                                      臺灣屏東地方法院刑事第一庭
                                          審判長法  官  潘正屏
                                                法  官  林世民
                                                法  官  黃聖涵
右正本證明與原本無異。
如不服本判決應於收受本判決送達後十日內向本院提出上訴書狀，其未敘述上訴理由
者，並得於提起上訴後十日內向本院補提理由書狀（均須按他造當事人之人數附繕本
 ）「切勿逕送上級法院」
                                                書記官   滕一珍
中      華      民      國     九十四    年      二      月      五     日
附錄論罪法條：
中華民國刑法第一百九十六條
 (行使收集或交付偽造變造通貨、幣券罪)
行使偽造、變造之通用貨幣、紙幣、銀行券，或意圖供行使之用而收集或
交付於人者，處三年以上十年以下有期徒刑，得併科五千元以下罰金。
收受後方知為偽造、變造之通用貨幣、紙幣、銀行券而仍行使，或意圖供
行使之用而交付於人者，處五百元以下罰金。
第一項之未遂犯罰之。
